【裁判字號】    99,台上,2253
【裁判日期】    991209
【裁判案由】    確認通行權
【裁判全文】
最高法院民事裁定            九十九年度台上字第二二五三號
上  訴  人  榮鑫實業股份有限公司
法定代理人  李麗生
訴訟代理人  劉佳田律師
被 上訴 人  大榮汽車貨運股份有限公司
法定代理人  沈宗桂
訴訟代理人  劉燕萍律師
上列當事人間請求確認通行權事件，上訴人對於中華民國九十九
年九月二十三日台灣高等法院台中分院第二審判決（九十九年度
上字第一七一號），提起上訴，本院裁定如下：
    主  文
上訴駁回。
第三審訴訟費用由上訴人負擔。
    理  由
按上訴第三審法院，非以原判決違背法令為理由，不得為之。又
提起上訴，上訴狀內應記載上訴理由，其以民事訴訟法第四百六
十九條所定事由提起第三審上訴者，應於上訴狀內表明：原判決
所違背之法令及其具體內容、暨依訴訟資料合於該違背法令之具
體事實。其依同法第四百六十九條之一規定提起上訴者，並應具
體敘述為從事法之續造、確保裁判之一致性或其他所涉及之法律
見解具有原則上重要性之理由。同法第四百六十七條、第四百七
十條第二項分別定有明文。而依同法第四百六十八條規定，判決
不適用法規或適用不當者，為違背法令；依同法第四百六十九條
規定，判決有該條所列各款情形之一者，為當然違背法令。是當
事人提起第三審上訴，如合併以同法第四百六十九條及第四百六
十九條之一之事由為上訴理由時，其上訴狀或理由書應表明該判
決所違背之法令條項，或有關判例、解釋字號，或成文法以外之
習慣或法理等及其具體內容，暨係依何訴訟資料合於該違背法令
之具體事實，並具體敘述為從事法之續造、確保裁判之一致性或
其他所涉及之法律見解具有原則上重要性之理由。如未依上述方
法表明，或其所表明者與上開法條規定不合時，即難認為已合法
表明上訴理由，其上訴自非合法。本件上訴人對於原判決提起第
三審上訴，雖以該判決違背法令為由，惟核其上訴理由狀所載內
容，係就原審取捨證據、認定事實之職權行使所論斷：被上訴人
所有系爭四六九地號土地，因與公路無適宜之聯絡，致不能為通
常使用。又該地號土地於本件訴訟前，被上訴人即藉由上訴人所
有系爭四六五地號土地如原判決附圖（下稱附圖）B 部分土地通
聯至系爭四六七地號道路。且系爭四六九、四七一地號土地西側
經第一審法院以八十年度訴字第一一○一號判決肯認本件附圖 E
、D、B部分直通至同段四六七地號寬約八米道路確定。而本件附
圖B部分，與上述確定判決之同意書附圖E部分土地，其位置、面
積、寬度，大致合，被上訴人主張通行如附圖B 部分，對上訴
人之土地之損害自屬最小。從而，被上訴人請求確認其對系爭四
六五地號土地如附圖B 部分零點零一九五三六公頃土地，有通行
權存在，上訴人有容忍其通行之義務，並不得設置地上物或為任
何妨害被上訴人通行之行為，為有理由等情，指摘為不當，並就
原審命為辯論及已論斷者，泛言謂為違法，而非表明該判決所違
背之法令及其具體內容，暨依訴訟資料合於該違背法令之具體事
實，更未具體敘述為從事法之續造、確保裁判之一致性或其他所
涉及之法律見解具有原則上重要性之理由，難認其已合法表明上
訴理由。依首揭說明，應認其上訴為不合法。又原判決第十二頁
第十二行以下所載之理由，已詳列被上訴人系爭四六九地號土地
得通行上訴人系爭四六五地號土地，尚非無據，其中第十九行以
下所述協和南巷五米寬，被上訴人難以轉彎通行一節，係依行政
院農業委員會林務局農林航空測量所九十七年十月二十八日航空
攝影圖而為之論述（原判決第十二頁第十五行以下），核與兩造
於九十九年六月十日原審準備程序協議整理爭點不爭執事項所載
「七十九年至八十三年間都還有可以通行至協和南巷，而現狀通
行道路則已被阻斷」（原審卷(一)一四五頁反面），並無扞格或矛
盾之處，亦無違背民事訴訟法第二百七十條之一第一項第三款及
第三項之規定，附此明。
據上論結，本件上訴為不合法。依民事訴訟法第四百八十一條、
第四百四十四條第一項、第九十五條、第七十八條，裁定如主文
。
中    華    民    國  九十九  年   十二   月    九    日
                      最高法院民事第七庭
                          審判長法官  顏  南  全  
                                法官  林  大  洋  
                                法官  沈  方  維  
                                法官  鄭  傑  夫  
                                法官  高  孟  焄  
本件正本證明與原本無異
                                      書  記  官  
中    華    民    國  九十九  年   十二   月  二十一  日
                                                      K

司法院資訊處製作；財團法人民間司法改革基金會備份。
